【裁判字號】    99,輔宣,7
【裁判日期】    990729
【裁判案由】    輔助宣告
【裁判全文】
臺灣臺南地方法院民事裁定               99年度輔宣字第7號
聲  請  人  乙○○
上列聲請人聲請輔助宣告事件，本院裁定如下：
    主      文
宣告甲○○（男，民國○○年○月○○日生、身分證統一編號：
Ｚ000000000號，住臺南市○○區○○里○○街七十四
號）為受輔助宣告之人。
選定聲請人乙○○（女，民國○○○年○月○○○日生、身分證
統一編號：Ｚ000000000號，住臺南市○○區○○里○
○街七十四號）為受輔助宣告之人之輔助人。
聲請費用新臺幣捌仟參佰參拾肆元由受輔助宣告之人甲○○負擔
。
    理    由
一、按對於因精神障礙或其他心智缺陷，致其為意思表示或受意
    思表示，或辨識其意思表示效果之能力，顯有不足者，法院
    得因本人、配偶、四親等內之親屬、最近一年有同居事實之
    其他親屬、檢察官、主管機關或社會福利機構之聲請，為輔
    助之宣告，民法第15條之1第1項定有明文。又按受輔助宣告
    之人，應置輔助人，民法第1113條之1第1項亦定有明文。
二、本件聲請意旨略以：聲請人為甲○○（男，民國○○年○月○○
    日生、身分證統一編號：Ｚ000000000號，住臺南市○○區○
    ○里○○街74號）之母親，因甲○○在幼稚園時期即發現有
    自閉症及語言障礙之情形，後至醫院進行腦電波檢查之結果
    為語言神經發展遲鈍，92年1月21日經鑑定後為多重障礙，
    障礙等級屬中度。甲○○因語言障礙，與人溝通有困難，人
    際關係不佳，對於數字、金錢，只對小數目有概念，僅會簡
    單的數字運算，至於大數目則無概念，無法進行複雜之數字
    運算，對於物品之價值無法評估，僅能購買簡單、價位低之
    生活用品，無法為重要財產之處分、設定負擔、買賣、租賃
    ，或為消費借貸、消費寄託、保證、贈與或信託等法律行為
    。此外，甲○○面對複雜問題無法做出正確之判斷，僅能回
    答對或是，且對於事情無法分辨真偽，亦無法辨識是否係遭
    詐騙，其為意思表示或受意思表示，或辨識其意思表示之效
    果之能力，顯有不足，為此聲請對其為輔助宣告。又聲請人
    為甲○○之母親，甲○○之父親宋忠勇已，請求選任聲請
    人擔任其輔助人等語。
三、經查，聲請人係甲○○之母親，業據其提出戶籍謄本1份在
    卷可憑，揆諸上開規定，聲請人為宣告甲○○為輔助宣告之
    人之聲請人資格，自無欠缺。經查，聲請人主張上情，業據
    其提出身心障礙手冊1份為憑，本院審驗甲○○之精神狀況
    ，並依職權函請行政院衛生署臺南醫院指派該院精神科顏嘉
    男醫師協助鑑定甲○○之精神狀態，鑑定人顏嘉男醫師參與
    甲○○之精神狀態鑑定，認為：「身體狀態：個案意識清醒
    ，注意力尚可，語言表達及理解能力有障礙，且有構音困難
    情形。個人衛生及自我照顧尚可自理，四肢可正常活動。」
    「精神狀態：個案認知功能缺損，抽象思考能力、現實判斷
    力、及計算能力皆有障礙。」「日常生活狀況：(一)日常生活
    自理情形：可自理。(二)經濟活動能力（包括管理處分自己財
    產之能力）：需他人協助處理。(三)社會性：社交退縮。」「
    結論：宋員為一自閉症及輕度智障之個案，認知功能、語言
    能力及現實判斷力有明顯障礙，建議為輔助宣告。」「鑑定
    結果：一精神障礙或其他心智缺陷之有無：有精神障礙或其
    他心智缺陷：1.自閉症。2.輕度智障。二障礙程度－為意思
    表示或受意思表示或辨識其意思表示效果之能力顯有不足。
    三預後及回復之可能性：預後不佳，及回復之可能性低。」
    ，有鑑定書在卷可稽。堪信甲○○其為意思表示或受意思表
    示，或辨識其意思表示效果之能力，顯有不足，從而，聲請
    人聲請輔助宣告，即屬有據，應予准許。
四、次查，聲請人乙○○（女，33年10月24日生、身分證統一編
    號：Ｚ000000000號，住臺南市○○區○○里○○街74號）為
    受輔助宣告之人甲○○之母親，有戶籍謄本1份可參，且經
    受輔助宣告人之親屬團體會議推定為甲○○之輔助人，有聲
    請人所提出之親屬團體會議推定輔助人說明書、親屬系統表
    、親屬會議紀錄、親屬之戶籍謄本在卷可稽，又參酌聲請人
    與受輔助宣告之人甲○○同住，受輔助宣告之人甲○○亦表
    示同意由聲請人擔任其輔助人等語（見本院99年7月28日輔
    助宣告訊問筆錄），本院認由聲請人乙○○擔任輔助人，最
    能符合受輔助宣告之人之最佳利益，爰選定聲請人乙○○為
    輔助人。
五、依民事訴訟法第624條之1第3項、第608條第1項、第95條、
    第87條第1項，裁定如主文。
中    華    民    國    99    年    7     月    29    日
                  家事法庭    法  官  鄭  彩  鳳
正本係照原本作成。
如不服本裁定關於選定輔助人之部分，應於送達後十日內向本院
提出抗告狀，並繳納抗告費新臺幣1,000元；其餘關於輔助宣告
之部分，不得抗告。
中    華    民    國    99    年    7     月    29    日
                              書記官  黃  心  怡

司法院資訊處製作；財團法人民間司法改革基金會備份。
